【裁判字號】    95,訴,1267
【裁判日期】    951207
【裁判案由】    偽造文書等
【裁判全文】
臺灣板橋地方法院刑事判決              95年度訴字第1267號
公  訴  人  臺灣板橋地方法院檢察署檢察官
被      告  丙○○
上列被告因偽造文書等案件，經檢察官聲請以簡易判決處刑〔聲
請簡易判決處刑書案號：９５年度偵字第２２號〕；本院認有刑
事訴訟法第４５１條之１第４項但書之情形，適用通常程序審判
，茲判決如下：
    主  文
丙○○無罪。
    理  由
甲、公訴意旨如聲請簡易判決處刑書所載〔如附件〕。
乙、本件控、辯雙方主要爭點及所舉之證據方法：
    壹、公訴人認被告涉前開犯嫌，係以：〔一〕證人乙○○警
        詢中證述。〔二〕陳姵儒警詢、偵訊中證述。〔三〕扣
        押物品目錄表１紙。〔四〕遠傳網際網路行動電話服務
        啟用申請書１紙。〔五〕指紋鑑定書、內政部警政署刑
        事警察局函文１紙。〔六〕被告供述等為證據方法；並
        主張『本件聲請簡易判決處刑書所指之被告係指真正到
        偵查庭應訊之許文』。
    貳、被告未於審理期日到庭，此前其來院堅決否認犯罪，主
        要爭點有：〔一〕伊從未從未居住永和市○○路７１６
        號２樓，係長期居住香港。〔二〕在起訴書所載之犯罪
        時間內，伊不在臺灣地區。〔三〕伊不曾至警局接受詢
        問，亦未曾至地檢署受偵訊。〔四〕伊未曾拾獲乙○○
        之國民身分證、健保卡，亦未曾於９４年１２月８日持
        乙○○之國民身分證、健保卡去冒名乙○○申辦帳戶、
        或簽乙○○之署押、或拿到遠傳交付之行動電話及ＳＩ
        Ｍ卡。；被告就其否認犯罪所持之辯解，係以〔一〕護
        照影本。〔二〕香港身分證影本。〔三〕香港地區不動
        產租賃合約書影本等為據。
丙、關於聲請簡易判決處刑書所訴被告究為何人：
    壹、按「起訴書，應記載左列事項：一、被告之姓名、性別
        、年齡、籍貫、職業、住所或居所或其他足資辨別之特
        徵。二、犯罪事實及證據並所犯法條。」、「起訴之效
        力，不及於檢察官所指被告以外之人。」刑事訴訟法第
        ２６４條第２項、第２６６條定有明文。質言之，法院
        係據起訴書所載「被告之姓名、性別、年齡、籍貫、職
        業、住所或居所或其他足資辨別之特徵。」辨別檢察官
        所訴被告究為何人。捨起訴書所載足資辨別被告之特徵
        他求，致以另他人為審判對象，就「據上項特徵辨得之
        被告」斟之，有『已受請求之事項未予判決』之違法，
        就逕以『另他人為審判對象』斟之，則有『未受請求之
        事項予以判決』之違法；查附件所示９５年度偵字第２
        ２號聲請簡易判決處刑書人別欄記載「被告『丙○○』
        、女、『民國○○年○月○○日生』、『身分證統一編號：
        Ｚ000000000號』、『住臺北縣板橋市○○路
        ○段７５號２樓』」，所訴被告之姓名、性別、出生日
        期、身分證統一編號、住所等年籍資料，與９５年７月
        ３１日來本院應訊之丙○○同〔參見本院９５年７月３
        １日準備程序筆錄〕，按諸前述，公訴人指為被告之人
        ，即係至本院應訊之丙○○。
    貳、司法院大法官會議釋字第４３號解釋：「來呈所稱：原
        判誤被告張三為張四，如全案關係人中別有張四其人，
        而未經起訴，其判決自屬違背法令，應分別情形依上訴
        非常上訴及再審各程序糾正之。如無張四其人，即與刑
        事訴訟法第二百四十五條之規定未符，顯係文字誤寫，
        而不影響於全案情節與判決之本旨。除判決宣示前得依
        同法第四十條增刪予以訂正外，其經宣示或送達者，得
        參照民事訴訟法第二百三十二條，依刑事訴訟法第一百
        九十九條由原審法院依聲請或本職權以裁定更正，以昭
        鄭重。」細譯之，若全案關係人中，另有『張四』其人
        且未經起訴，即不得將『張三』更為『張四』；查臺灣
        板橋地方法院檢察署９５年５月１８日甲○榮言９５偵
        １２６１０字第４１５２３號函〔附本院卷〕意旨略以
        ：「本署承辦９５年度偵字第２２號被告丙○○涉嫌偽
        造文書案件，經查係許文〔民國６６年８月２日、身
        分證字號：Ｚ000000000〕冒名應訊。」然公
        訴人所訴被告係「丙○○」，業見前述，全案關係人中
        ，復有『許文』其人，業據臺灣板橋地方法院檢察署
        前函敘明，許文未經起訴，即不得逕將本案被告『更
        』為『許文』。
丁、本院之判斷：
    壹、按「犯罪事實應依證據認定之，無證據不得認定犯罪事
        實。」、「不能證明被告犯罪或其行為不罰者應諭知無
        罪之判決。」刑事訴訟法第１５４條第２項、第３０１
        條第１項定有明文；查：
        一、臺灣板橋地方法院檢察署９５年５月１８日甲○榮
            言字９５偵字第１２６１０號函〔附內政部警政署
            刑事警察局９５年３月１４日刑紋字第０９５００
            ３６４３７號指紋鑑定函〕意旨略以：「本署承辦
            ９５年度偵字第２２號被告丙○○涉嫌偽造文書案
            件，經查係許文〔民國６６年８月２日、身分證
            字號：Ｚ000000000〕冒名應訊。」核與
            被告丙○○來院答辯主張：「伊不曾至警局接受詢
            問，亦未曾至地檢署受偵訊。」等情，互核相符，
            所辯上情，自係信而有徵；據此，本案警詢、偵訊
            筆錄所載『自白』係案外人許文冒充『丙○○』
            所為供述，非被告丙○○之自白，據之不能證明被
            告丙○○涉公訴人所訴犯嫌。
        二、警詢時，員警詢被害人乙○○：「你於何時？何地
            點？遭人冒用你的身分證與健保卡？」答稱：「我
            不清楚，是遠傳公司通知我說有人冒用我的身分證
            與健保卡去申請行動電話門號，我才知道我的身分
            證件遭到冒用。」〔參見偵卷第１４頁〕，據所述
            上情，被害人乙○○並未以其感官體驗何人冒用其
            身分證件為系爭犯行；被害人陳姵儒「９４年１２
            月１３日」警詢時固陳述確有人持乙○○身分證件
            向伊所服務之電信公司申辦行動電話，並指認犯嫌
            〔參見俱卷第１６頁、第２７頁〕，偵訊時結證意
            旨同〔參見偵卷第４２頁、第４３頁〕。惟所指認
            之犯嫌，根本非被告丙○○，此就偵卷第２７頁附
            到場犯嫌照片與被告丙○○提出護照、香港身分證
            影本上附丙○○照片〔附本院卷〕比對較之，其情
            甚明；扣押物品目錄表１紙〔附偵卷第２３頁〕記
            載自犯嫌處扣得乙○○國民身分證、健保卡各壹枚
            ，所指犯嫌自係偵卷第２７頁照片顯示之人，非被
            告丙○○；偵卷第２７頁照片顯示之人於警詢、偵
            訊時均『自白』於「遠傳網際網路行動電話服務啟
            用申請書」〔附偵卷第２９頁〕偽造『乙○○』簽
            名，惟如前述，偵卷第２７頁照片顯示之人非被告
            丙○○，凡此，不足為不利被告丙○○之論據。
        三、據公訴人聲明之證據方法，不能生被告丙○○涉本
            件偽造文書等犯嫌之確信，即屬不能證明被告犯罪
            ，爰依法為被告丙○○無罪之諭知。
    貳、本案係應諭知無罪之案件，被告經合法傳喚無正當理由
        不到庭，爰不待其陳述逕行判決。
戊、許文〔民國６６年８月２日、身分證字號：Ｚ00000
    0000〕涉嫌偽造署押、侵占遺失物、行使偽造私文書、
    詐欺取財等罪，另依法向臺灣板橋地方法院檢察署檢察官告
    發，附此敘明。
據上論斷，應依刑事訴訟法４５２條、第３０６條、第３０１條
第１項，判決如主文。
本案經檢察官蔡元仕到庭執行職務。
中    華    民    國    95    年    12    月    7     日
                  刑事第一庭  審判長法  官  陳恆寬
                                    法  官  張江澤
                                    法  官  陳福來
以上正本證明與原本無異。
如不服本判決應於送達後10日內向本院提出上訴狀。
                                    書記官  林兆嘉
中    華    民    國    96    年    1     月    17    日


司法院資訊處製作；財團法人民間司法改革基金會備份。
